【裁判字號】    89,婚,112
【裁判日期】    891018
【裁判案由】    離婚等
【裁判全文】
臺灣宜蘭地方法院民事判決  八十九年度婚字第一一二號
    原      告  甲○○○
    訴訟代理人  李蒼棟律師
    被      告  乙○○      住.
右當事人間請求離婚等事件，本院判決如左：
    主      文
原告之訴駁回。
訴訟費用由原告負擔。
    事      實
甲、原告方面：
一、聲明：
（一）准原告與被告離婚。
（二）兩造所生子女莊慧敏、莊至雲、莊文君、莊凱傑之權利義務之行使或負擔，由
      原告任之。
二、陳述：兩造結婚後尚稱和睦，婚後育有四位子女即莊慧敏、莊至雲、莊文君、莊
    凱傑，惟四年前，被告不知何故，行為怪異，酗酒後，在家亂摔東西，有一次竟
    欲去跳海，回憶過往種種，令原告深感恐懼不安；尤其，被告之生活竟變得渾渾
    噩噩，不思工作，不提供生活費，原告不得不外出工作；又因被告個性暴力詭異
    ，令原告不敢同住，兩造自民國八十五年七月十一日起算，已分居四年，不曾往
    來，婚姻之基礎早呈破綻並已動搖。為此，爰依民法第一千零五十二條第二項之
    規定，訴請判准離婚，並將子女監護權判予原告。
三、證據：提出戶籍謄本二件、國人入出境日期證明書一件，並聲請訊問證人莊慧敏
    、莊至雲、莊文君、莊凱傑。
乙、被告方面：
一、聲明：原告之訴駁回。
二、陳述：兩造婚後居住在宜蘭縣頭城鎮，原告離家後，所生子女均與被告及家人同
    住；被告雖偶爾喝酒，但不會亂摔東西。被告有工作，也有收入，兩造並沒有難
    以維持婚姻之重大事由。
三、證據：提出綜所稅申報書收件查詢單、借據、莊凱傑出院病例摘要各一件。
    理      由
一、原告主張自四年前起，被告不知何故，行為怪異，酗酒後在家亂摔東西，並有跳
    海尋死之舉，令原告深感恐懼不安；爾後，被告之生活變得渾渾噩噩，不思工作
    ，未提供生活費，原告不得不外出工作；又因被告個性暴力詭異，令原告不敢同
    住，兩造自八十五年七月十一日起算，已分居四年，婚姻之基礎早呈破綻並已動
    搖；為此，乃依民法第一千零五十二條第二項之規定，訴請判准離婚，並將子女
    監護權判予原告等語。被告則以兩造婚後居住在宜蘭縣頭城鎮，原告離家後，所
    生子女均與被告及家人同住；被告雖偶爾喝酒，但不會亂摔東西；被告有工作，
    也有收入，兩造並沒有難以維持婚姻之重大事由等語，資為抗辯。
二、兩造間有婚姻關係，現仍存續中，婚後育有子女莊慧敏、莊至雲、莊文君、莊凱
    傑等情，業據原告提出戶籍謄本二件為證，並為被告所不否認，原告此部分主張
    ，自堪信為真實。
三、按民法親屬編於七十四年修正後，於第一千零五十二條增列第二項離婚事由之概
    括規定，准「有前項以外之重大事由，難以維持婚姻者，夫妻之一方得請求離婚
    」，其目的在使夫妻請求裁判離婚之事由較富彈性，是夫妻間如有重大事由足使
    婚姻難以維持，其一方即得依該條項之規定訴請離婚。惟如足以構成離婚原因之
    重大事由，應由夫妻之一方負責者，僅他方得請求離婚，同條項但書另設限制，
    以求公允。是本件所應審究者，厥為兩造間有無難以維持婚姻之重大事由存在？
    又該重大事由之存在，是否應由被告負責？
四、經查：原告主張自八十五年間起，被告行為怪異，酗酒後會亂摔東西，更有跳海
    尋死之舉，令原告深感恐懼不安；再被告生活渾渾噩噩，不思工作，不提供生活
    費，原告不得不外出工作等情，不僅為被告所堅決否認，並經被告提出八十八年
    度綜所稅申報書收件查詢單一件為證，即證人即兩造之子女莊慧敏、莊至雲、莊
    文君、莊凱傑到庭亦證稱，原告離家很久，離家後從未回家探望子女，被告雖偶
    爾喝酒，但不會亂摔東西，被告有工作有收入時，有提供子女生活費（見本院八
    十九年七月二十六日、八月三十日準備程序筆錄），是原告既不能舉證以實其說
    ，此項主張即難採信。次查：原告主張兩造自八十五年七月十一日起算，已分居
    四年，不曾往來，婚姻之基礎早呈破綻並已動搖等情，被告固不爭執，惟據原告
    提出之國人入出境日期證明書以觀，原告自七十七年十一月八日起，出入境頻繁
    ，足徵其自八十五年七月十一日起與被告分居，實乃出自其自由意思，就被告而
    言，實難認有何可歸責之事由，況被告亦未曾阻止原告返家共營家庭生活，故原
    告所稱兩造間之婚姻基礎早呈破綻並已動搖等語，縱然屬實，亦應歸原告負責，
    被告並無可歸責之處。此外，原告復不能舉證證明兩造間有應由被告負責之難以
    維持婚姻之重大事由存在，其依民法第一千零五十二條第二項之規定，訴請判准
    離婚，並定子女監護權之請求，即非可採。
五、從而，原告依民法第一千零五十二條第二項，訴請離婚，並請求將子女監護權判
    予原告，於法無據，應予駁回。
據上論結，原告之訴為無理由，爰依民事訴訟法第七十八條，判決如主文。
中      華      民      國    八十九    年      十      月      十八    日
                                        臺灣宜蘭地方法院民事庭
~B法      官  周健忠
右正本證明與原本無異
如對本判決上訴須於判決送達後二十日內向本院提出上訴狀(應附繕本)
中      華      民      國    八十九    年      十      月    二十一    日
~B法院書記官  王素連


司法院資訊處製作；財團法人民間司法改革基金會備份。
